臺灣板橋地方法院刑事判決　　　　　　　95年度訴字第3042號
公　訴　人　臺灣板橋地方法院檢察署檢察官
被　　　告　甲○○
　　　　　　　　　　　〕
　　　　　　　　　　〔另案羈押於臺灣士林看守所〕
上列被告因違反毒品危害防制條例案件，經檢察官提起公訴〔９
５年度毒偵字第４５１５號〕；本院合議庭裁定由受命法官獨任
進行簡式審判程序，茲判決如下：
    主  文
甲○○施用第壹級毒品，累犯，處有期徒刑玖月。
扣案如附表編號一所示物品，沒收銷燬之，附表編號二、三所示
物品，均沒收。
    事  實
壹、甲○○前於〔一〕民國〔下同〕８５年間，因詐欺、贓物等
    案〔臺灣板橋地方法院檢察署８５年度偵字第６００１號〕
    ，經臺灣高等法院依序判處有期徒刑參月、有期徒刑參月確
    定。〔二〕８５年間，因竊盜等案〔臺灣板橋地方法院檢察
    署８５年度偵字第９１２９號等〕，經臺灣高等法院以８６
    年上度訴字第２５５６號刑事判決，就所犯竊盜、非法吸用
    化學合成麻醉藥品、偽造文書、轉讓禁藥罪，依序判處有期
    徒刑壹年伍月、有期徒刑拾壹月、有期徒刑陸月、有期徒刑
    柒月確定。〔三〕上列〔一〕、〔二〕所處徒刑，更定執行
    刑為有期徒刑參年陸月。〔四〕８７年間，因偽造文書案〔
    臺灣板橋地方法院檢察署８７年度偵字第１１４３９號〕，
    經本院判處有期徒刑伍月，如易科罰金，以銀元參佰元折算
    壹日確定。〔五〕上列〔三〕、〔四〕所示徒刑接續執行，
    嗣於９０年５月３０日因縮短刑期假釋出監〔假釋縮刑期滿
    日為９０年９月２２日〕，在有期徒刑所餘刑期內，未經撤
    銷假釋，餘刑以已執行論。〔六〕８７年間，因施用毒品案
    〔臺灣板橋地方法院檢察署８７年度偵字第１８３５號〕，
    經本院裁定送勒戒處所觀察、勒戒後，認無繼續施用毒品之
    傾向，業由本院於８７年１０月２日以８７年度訴字第６９
    ６號判決免刑確定。〔七〕９１年間，因施用第壹、貳級毒
    品案〔臺灣板橋地方法院檢察署９１年度毒偵字第２５８５
    號〕，經本院依序判處有期徒刑捌月、有期徒刑肆月，並定
    執行刑為有期徒刑拾月確定。
貳、甲○○未見悔悟，於壹─〔六〕所示觀察勒戒執行完畢釋放
    後，伍年內再犯壹─〔七〕所示施用毒品罪，經依法追訴處
    罰如上，斯時起伍年內，復基於施用第壹級毒品之犯意，於
    ９５年１月１８日晚上７時３０分許，在臺北縣三重市○○
    街５號４樓加蓋處，施用第壹級毒品海洛因壹次〔被訴於９
    ５年１月１８日晚上１１時１５分許，經警採集尿液檢體回
    溯９６小時內某時，在不詳處所，施用第貳級毒品安非他命
    部份，本院另結〕；嗣於９５年１月１８日晚上８時許，在
    上揭仁華街５號４樓加蓋處，經警查獲，並扣得附表編號一
    所示毒品、編號二、三所示甲○○所有供其施用第壹級毒品
    所用之物。
參、案經臺北縣政府警察局三重分局移送臺灣板橋地方法院檢察
    署檢察官偵查起訴。
    理  由
壹、上揭事實，業據被告坦承不諱〔參見本院準備程序筆錄、簡
　　式審判筆錄〕，被告到案後，經警採集尿液檢體，送驗後檢
    出鴉片類陽性反應，此有臺北縣政府警察局三重分局查獲毒
    品案件被移送者姓名、代碼對照表、臺灣檢驗科技股份有限
    公司濫用藥物尿液檢驗報告各壹份〔附９５年度毒偵字第１
    ０５８號卷第１７頁、第５１頁〕，復有扣案如附表所示物
    品、臺灣高等法院被告前案紀錄表等足佐；扣案如附表編號
    一所示物品，確係第壹級毒品海洛因，有法務部調查局９５
    年４月７日調科壹字第０６００１１３０２號鑑定通知書１
    紙〔附９５年度毒偵字第１０５８號偵卷第８２頁〕足佐，
    堪認被告自白情節，與事實相符，足為認定上揭事實之依據
    ；本件事證明確，被告之上揭犯行，堪予認定。
貳、按毒品危害防制條例於９２年６月６日再經立法院修正通過
    ，於同年７月９日經總統令公布修正全文，並於９３年１月
    ９日施行生效，其中刪除二犯及三犯之規定，一改修法前繁
    雜之處遇程序，僅將施用毒品者簡化區分為初犯、再犯，並
    認施用毒品者係屬病患性犯人，以觀察、勒戒戒除其身癮，
    並以強制戒治去除其心癮。經觀察、勒戒或強制戒治執行完
    畢釋放後，若係伍年後再犯該條例第１０條施用毒品罪者，
    與同條例第２０條第１項、第２項關於『初犯』之處理方式
    相同，檢察官應先聲請法院裁定令被告入勒戒處所觀察、勒
    戒，並視有無繼續施用毒品傾向，決定應予釋放、為不起訴
    之處分，或應聲請法院裁定令入勒戒處所強制戒治；若係伍
    年內『再犯』同條例第１０條施用毒品罪者，依同條例第２
    ３條第２項規定，檢察官則應依法追訴。觀諸該條例第２０
    條第３項之修正理由：『觀察、勒戒或強制戒治伍年後再犯
    者，顯見前所實施之觀察、勒戒或強制戒治已足以遮斷其施
    用毒品之癮，為期自新及協助其戒除毒癮，對此伍年後再犯
    者，爰明定仍適用初犯之規定，先經觀察、勒戒、強制戒治
    之程序。』及同條例第２３條第２項之修正理由：『為配合
    簡化施用毒品犯之刑事處遇程序，並鑑於經觀察、勒戒或強
    制戒治執行完畢釋放後伍年內再犯者，其再犯率甚高，原據
    以實施之觀察、勒戒及強制戒治既已無法收其實效，自應施
    以刑事處遇。』，顯然如施用毒品者係前經觀察、勒戒或強
    制戒治等治療程序執行完畢伍年後，始再施用毒品之『初犯
    』，因前所執行之觀察、勒戒或強制戒治已足收戒除毒癮之
    效，自應重新執行觀察、勒戒或強制戒治等治療程序，並於
    治療程序執行完畢後，由檢察官為不起訴處分，毋庸對之追
    訴處罰；反之，在『再犯』之情形，因其先前所為治療程序
    顯未能收戒斷毒癮之效，且考量施用毒品者之再犯率偏高，
    乃簡化其刑事處遇程序，而逕予追訴處罰，不再施以治療程
    序。參酌上開立法理由，修正毒品危害防制條例就施用毒品
    者，祇於『初犯』及『伍年後再犯』二種情形，有其追訴條
    件之限制，即須於初犯經觀察、勒戒或強制戒治釋放後，『
    伍年內均無施用毒品之行為』，始能認其前所實施之觀察、
    勒戒或強制戒治已足遮斷毒癮，而得於伍年後再犯時，再予
    適用初犯之規定，重行觀察、勒戒等程序。倘伍年內已經再
    犯，被依法追訴處罰，縱其第參次〔或第參次以上〕施用毒
    品之時間在初犯釋放伍年以後，即與『伍年後再犯』之情形
    有別，且因已於『伍年內再犯』，顯見其再犯率甚高，原實
    施觀察、勒戒或強制戒治，已無法收其實效，而無伍年戒斷
    期之存在，自無再經觀察、勒戒及強制戒治之必要，應由檢
    察官逕行起訴，始符新法修正之本旨。經查，被告於事實欄
　　壹─〔六〕所示觀察勒戒執行完畢釋放後，伍年內再犯壹─
  　〔七〕所示施用毒品罪，經依法追訴處罰如上，伍年內，復
    基於施用第壹級毒品之犯意，於９５年１月１８日晚上７時
    ３０分許，再犯事實欄貳所示施用毒品犯行，已係參犯以上
    ，足認被告經上開強制戒治之執行，並未足以遮斷其施用毒
    品之癮，自與前揭條例第２０條第３項之規定僅得適用於『
    再犯』之情形不合〔參見最高法院９５年度臺非字第５９號
    判決〕，公訴人逕向本院起訴，於法要無不合，附此敘明。
參、被告為事實欄所示行為後，刑法業經　總統於９４年２月２
    日以總統華總一義字第０９４０００１４９０１號令修正公
    布第１～３、５、１０、１１、１５、１６、１９、２５～
    ２７、第四章章名、２８～３１、３３～３８、４０～４２
    、４６、４７、４９、５１、５５、５７～５９、６１～６
    ５、６７、６８、７４～８０、８３～９０、９１－１、９
    ３、９６、９８、９９、１５７、１８２、２２０、２２２
    、２２５、２２９－１、２３１、２３１－１、２９６－１
    、２９７、３１５－１、３１５－２、３１６、３４１、３
    ４３條條文；增訂第４０－１、７５－１條條文；刪除第５
    ６、８１、９４、９７、２６７、３２２、３２７、３３１
    、３４０、３４５、３５０條條文；並自９５年７月１日施
    行。現行刑法第２條第１項規定：「行為後法律有變更者，
    適用行為時之法律。但行為後之法律有利於行為人者，適用
    最有利於行為人之法律。」，其中〔一〕行為時刑法第４７
　　條規定：「受有期徒刑之執行完畢，或受無期徒刑或有期徒
　  刑一部之執行而赦免後，五年以內再犯有期徒刑以上之罪者
    ，為累犯，加重本刑至二分之一。」。現行刑法第４７條第
    １項規定：「受徒刑之執行完畢，或一部之執行而赦免後，
    伍年以內故意再犯有期徒刑以上之罪者，為累犯，加重本刑
    至二分之一。」；對於行為時、裁判時均構成累犯之行為人
    而言，新法非有利於行為人。〔二〕現行刑法第５７條之規
    定，為法院就刑之裁量及酌減審認標準見解之明文化，非屬
    法律變更〔最高法院９５年第８次刑事庭會議決議意旨參照
    〕。
肆、核被告所為，係犯毒品危害防制條例第１０條第１項之施用
    第壹級毒品罪；其因施用而持有第壹級毒品之低度行為，為
    施用第壹級毒品之高度行為所吸收，不另論罪；又被告前曾
    犯事實欄壹之〔一〕、〔二〕、〔四〕所示之罪，經法院判
    處徒刑確定，於『９０年９月２２日』執行完畢，此有臺灣
    高等法院被告前案紀錄表在卷足參，伍年之內，再犯有期徒
    刑以上之本罪，依累犯之規定，加重其刑。爰審酌被告犯罪
    之動機、目的、手段、所致之危害，暨犯罪後態度等一切情
    狀，量處如主文所示之刑。扣案如附表編號一所示第壹級毒
    品海洛因，係查獲之毒品，均依法諭知沒收銷燬之；扣案如
    附表編號二所示注射針筒、編號三所示電子磅秤，係被告所
    有供其施用海洛因所用之物，業據被告自白不諱〔參見９５
    年度毒偵字第１０５８號卷第１２頁〕，併依刑法第３８條
    第１項第２款規定，宣告沒收之。
據上論斷，應依刑事訴訟法第２７３條之１第１項、第２９９條
第１項前段，毒品危害防制條例第１０條第１項、第１８條第１
項前段，刑法第２條第１項前段，修正前刑法第１１條前段、第
４７條、第３８條第１項第２款，判決如主文。
本案經檢察官蔡元仕到庭執行職務。
中　　華　　民　　國　　96　　年　　5 　　月　　21　　日
                  刑事第一庭    法　官  陳福來
以上正本證明與原本無異。
如不服本判決應於送達後10日內向本院提出上訴狀。
                                書記官  林兆嘉
中　　華　　民　　國　　96　　年　　5 　　月　　21　　日
附錄本案論罪科刑法條全文：
毒品危害防制條例第十條：
施用第一級毒品者，處六月以上五年以下有期徒刑。
施用第二級毒品者，處三年以下有期徒刑。
附表：
┌──┬───────┬──────┬──────────────┐
│編號│    品  名    │   數  量   │   備         註            │
├──┼───────┼──────┼──────────────┤
│ 一 │海洛因        │肆包〔驗餘合│法務部調查局９５年４月７日調│
│    │              │計淨重柒點伍│科壹字第０６００１１３０２號│
│    │              │伍公克、空包│鑑定通知書附９５年度毒偵字第│
│    │              │裝總重貳點捌│１０５８號偵卷第８２頁。    │
│    │              │捌公克〕    │                            │
├──┼───────┼──────┼──────────────┤
│ 二 │注射針筒      │壹支        │                            │
│    │              │            │                            │
├──┼───────┼──────┼──────────────┤
│ 三 │電子磅秤      │貳台        │                            │
│    │              │            │                            │
└──┴───────┴──────┴──────────────┘
